【裁判字號】    97,交聲,2707
【裁判日期】    971124
【裁判案由】    交管條例聲異
【裁判全文】
臺灣板橋地方法院交通事件裁定        97年度交聲字第2707號
原處分機關  臺北市政府警察局
異  議  人
即受處分人  甲○○
上列異議人即受處分人因違反道路交通管理處罰條例案件，對於
臺北市政府警察局民國97年9月17日所為之北市警交裁計字第970
9170009號處分，聲明異議，本院裁定如下：
    主  文
異議駁回。
    理  由
一、按道路交通管理處罰條例第三十七條第七項規定：「計程車
    駕駛人執業資格、執業登記、測驗、執業前、在職講習與講
    習費用收取、登記證核發及管理等事項之辦法，由內政部會
    同交通部定之」；另計程車駕駛人執業登記管理辦法第一條
    規定：「本辦法依道路交通管理處罰條例第三十七條第七項
    規定訂定之。」，是計程車駕駛人有關執業登記證之查驗應
    依前揭管理辦法之規定辦理查驗。次按汽車駕駛人以從事計
    程車駕駛為業者，應於執業前向執業地直轄市、縣（市）警
    察局申請辦理執業登記，領有計程車駕駛人執業登記證（以
    下簡稱執業登記證）及其副證，始得執業；執業登記證及其
    副證每年查驗一次，計程車駕駛人自領得執業登記證及其副
    證之翌年起，應於每年出生日前後一個月內檢具國民身分證
    、職業駕駛執照、執業事實證明文件、執業登記證及副證，
    向原發證之警察局申請查驗，計程車駕駛人執業登記管理辦
    法第二條、第十一條第一項分別定有明文。又計程車駕駛人
    ，不依規定期限，辦理執業登記事項之異動申報，或參加年
    度查驗者，處新臺幣（下同）一千二百元罰鍰；逾期六個月
    以上仍不辦理者，廢止其執業登記，且未滿一年不得再行辦
    理執業登記，道路交通管理處罰條例第三十六條第三項、第
    四項亦有明文。
二、本件原處分認異議人即受處分人甲○○為計程車駕駛人，領
    有臺北市政府警察局核發之執業登記證（證號：Ａ００三六
    一八號），因未依規定期限辦理九十六年度之年度查驗，逾
    期達六個月以上，經警查獲掣單舉發。原處分機關乃依道路
    交通管理處罰條例第三十六條第三項、第四項規定，裁處廢
    止受處分人之執業登記，並自裁決日起一年內不得申辦執業
    登記。
三、異議意旨略以：異議人未曾收到罰單，直至臺北市交通大隊
    參加職業登記證查驗時，始發現執業登記證已被註銷，程序
    上似不合情理，盼能給異議人一個繳納罰鍰之機會，而非直
    接註銷執業登記證之處分云云。
四、經查：
（一）本件異議人甲○○（民國○○○年○月○日生）為計程車
      駕駛人，於九十五年八月二日領有臺北市政府警察局核發
      之執業登記證（證號：Ａ００三六一八號），而自領得執
      業登記證及其副證之翌年起，自應於其每年出生日（七月
      三日）前後一個月內檢具相關文件，向原發證之警察局申
      請查驗，詎異議人於領得執業登記證之翌年即九十六年六
      月三日至同年八月三日間未主動辦理查驗，迄九十七年二
      月三日已逾查驗期限六個月，遲至九十七年八月二十九日
      始至臺北市政府警察局交通警察大隊辦理查驗，經警查獲
      其未依規定期限辦理執業登記證年度查驗已逾六個月之事
      實，為異議人所自承，並有臺北市政府警察局九十七年九
      月二日北市警交字第０九七三三五００二００號書函、受
      理計程車駕駛人執業登記即時裁決申請書、內政部警政署
      計程車駕駛人資訊系統資料、臺北市營業小客車駕駛人執
      業登記申請書暨異動紀錄各一份在卷可憑，異議人之違規
      事實，堪以認定。
（二）按道路交通管理處罰條例第三十六條第三項、第四項之規
      定，係立法者就計程車駕駛人逾期未辦理執業異動登記之
      違規情節輕重，經考量計程車駕駛人之財產及工作權之限
      制後，而為區別之適用，就逾期未達六個月者，僅處以罰
      鍰，如逾期已達六個月以上者，則應廢止其執業登記，且
      就計程車駕駛人有逾期達六個月以上未辦理執業登記事項
      異動申報或參加年度查驗之違規事實，直接規定應廢止執
      業登記之法律效果，裁罰機關並無得選擇其他較輕處罰之
      裁量權限。是以廢止其執業登記之處分，裁處機關僅考量
      計程車駕駛人是否以逾六個月以上未參加年度查驗之違規
      情事，並不以先予罰鍰之處分為先決要件。次按年度查驗
      之立法目的，係藉由主管機關審查計程車駕駛人之駕駛執
      照有效與否、有無於執業期間犯案等情事，以查計程車駕
      駛人是否符合資格，俾利主管機關對於計程車駕駛人之行
      政管理，並保障乘客安全。蓋計程車極易作為犯罪工具使
      用，而計程車執業登記證之取得甚為容易，只要不具道路
      交通管理處罰條例第三十七條所列之消極事由即得申請，
      故關於年度查驗更須確實執行。倘計程車駕駛人未遵期辦
      理年度查驗且已逾期達六個月以上，已具有執業登記與實
      際執業情況不符之高度可能性，且若任由此長時間未經主
      管機關查核之狀況持續存在，亦會降低乘客對於計程車職
      業之信賴。若謂逾期六個月尚不得逕予廢止執業登記，將
      無法促使計程車駕駛人於期限內辦理年度查驗，且有礙於
      上開年度查驗立法目的之達成，年度查驗亦將淪為形式而
      失其意義（參照臺灣高等法院九十七年度交抗字第六三一
      號、第一一五七號裁定意旨）。本件異議人既以計程車駕
      駛為職業，對於計程車駕駛人之執業登記取得資格為何、
      何時需辦理異動登記、何時需參加年度查驗，以及違反相
      關規定之法律效果為何，當知悉甚詳，是以原處分機關以
      異議人違反上開規定，援引上開條文規定逕予廢止異議人
      之執業登記，難認有何程序不合情理可言。況異議人所持
      領之執業登記證內頁之注意事項一敘明「本證自第一年領
      證之翌年起，每年查驗一次，應於出生日期前後一個月內
      ，帶國民身分證、職業駕駛執照、執業事實證明文件或行
      車執照等證件正本，向原發證警察機關辦理之，逾查驗期
      限六個月內，依法處罰鍰，逾六個月以上者，逕予註銷。
      」等情，此有前揭臺北市政府警察局書函在卷為佐，實已
      明示計程車駕駛人應注意之權益，異議人自難諉以不知。
      且異議人如有正當理由無法於期限內辦理年度查驗，亦可
      依警察機關辦理計程車駕駛人執業登記管理事項作業要點
      第十二點第二項規定，於原因消滅後三個月內檢同有關證
      明文件補辦查驗，凡此均足維護異議人工作權保障之權益
      。從而，異議人未於規定期限參加年度查驗，復未於三個
      月寬限期內補辦查驗，具可歸責於己之事由，原處分機關
      即令未先行通知或處以罰鍰，而逕予廢止其執業登記，亦
      未違反法令規定。異議人以前詞置辯，自難據為免罰之理
      由。
五、綜上所述，異議人未依規定辦理查驗，且逾六個月以上仍未
    辦理參加年度查驗之違規事證明確，原處分機關據以援引前
    開規定，裁處廢止異議人之執業登記，並自裁決日起一年內
    不得申辦執業登記，於法並無何違誤或不當之處，本件異議
    為無理由，應予駁回。
據上論斷，應依道路交通案件處理辦法第十九條，裁定如主文。
中    華    民    國    97    年    11    月    24    日
                    交通法庭    法  官  劉  安  榕
以上正本證明與原本無異
如不服本裁定，應於裁定送達後5 日內敘明抗告理由，向本院提
出抗告狀。
                                書記官  陳  盈  真
中    華    民    國    97    年    11    月    24    日


司法院資訊處製作；財團法人民間司法改革基金會備份。
